【裁判字號】    98,訴,2147
【裁判日期】    981130
【裁判案由】    侵權行為損害賠償
【裁判全文】
臺灣板橋地方法院民事判決              98年度訴字第2147號
原      告  丁○○
被      告  丙○○
            甲○○
            乙○○
上列當事人間請求侵權行為損害賠償事件，經本院於民國98年11
月13日言詞辯論終結，判決如下：
    主  文
被告應連帶給付原告新台幣壹拾貳萬元，及自民國九十八年十月
二十三日起至清償日止，按週年利率百分之五計算之利息。
原告其餘之訴駁回。
訴訟費用由被告連帶負擔十分之六，餘由原告負擔。
本判決第一項得假執行。
原告其餘假執行之聲請駁回。
    事實及理由
一、本件被告乙○○未於言詞辯論期日到場，核無民事訴訟法第
    386 條所列各款情形，依原告之聲請，由其一造辯論而為判
    決。
二、原告起訴主張：原告與被告丙○○原係致理技術學院五專部
    國貿科同學，被告乙○○、甲○○則係被告丙○○之父母。
    丙○○因不滿原告與同校譚姓同學交往，竟基於侮辱原告之
    意，於附表一、二所示時間，在其住處上網後，分別於其個
    人及原告所申請且為不特定人得共見共聞之無名小站網路部
    落格網誌上留言「破麻」、「濺種」、「你最會的就是給男
    人操，炒飯好吃，你是覺得肉棒好吃吧」、「你這賤貨」等
    足以侮辱原告之文字（詳細留言時間、內容如附表一、二所
    示）。期間民國97年9 月8 日學校開學日，原告因故未到學
    校，當天即接獲同學電話，告知被告丙○○已在學校向同學
    揚言開學後要讓原告日子很難過等，原告因心生恐懼，不敢
    上學，於97年9 月9 日辦理休學。不料被告仍持續於同學面
    前辱罵原告，並於部落格張貼侮辱原告之文字，原告97年9
    月起，雖未到校上課，仍不斷從同學口中得知被告丙○○以
    不堪入耳之言語，口頭或在部落格上貼文羞辱原告，致原告
    心生畏懼，內心產生極大壓力，晚上無法睡眠，不僅造成免
    疫系統受損，全身佈滿紅疹，且必須求助精神科醫師，經醫
    師診斷認為疑似精神官能性憂鬱症。案經檢察官對被告丙○○提起公訴，並經鈞院刑事庭以98年度簡字第4412號判決被
    告丙○○有罪確定。而被告丙○○為上開侵權行為時未滿20
    歲，故其法定代理人即被告甲○○、乙○○應與被告丙○○
    連帶負賠償責任。因被告丙○○之前開行為，導致原告精神
    遭受極大痛苦，爰依民法第184 條第1 項、第195 條第1 項
    、第187 條規定，請求被告連帶賠償原告新台幣（下同）20
    萬元等語。併為聲明：(一)被告應連帶給付原告20萬元，及自
    被告乙○○收受原告98年10月16日所提民事追加被告暨陳報
    狀繕本翌日起至清償日止按週年利率5%計算之利息；(二)原告
    願供擔保，請准宣告假執行。
二、被告乙○○未於言詞辯論期日到場，亦未提出書狀作何聲明
    或陳述。被告丙○○、甲○○則以：被告丙○○對於在部落
    格辱罵原告，導致傷害原告，感到十分後悔自責，希原告能
    原諒，被告丙○○自致理技術學院畢業後，未再升學，積極
    找工作以賠償原告，目前在保健食品公司工作，每月薪資約
    21,000餘元，98年初，兩造在警局曾私下談和解，金額為54
    ,137元，因當時被告無力給付，致和解不成，被告現願意賠
    償原告54,137元等語資為抗辯。併為答辯聲明：原告之訴駁
    回。
三、按因故意或過失，不法侵害他人之權利者，負損害賠償責任
    ；不法侵害他人之身體、健康、名譽、自由、信用、隱私、
    貞操，或不法侵害其他人格法益而情節重大者，被害人雖非
    財產上之損害，亦得請求賠償相當之金額，民法第184 條第
    1 項前段及第195 條第1 項前段分別定有明文。又民法上名
    譽權之侵害非即與刑法之誹謗罪相同，名譽有無受損害，應
    以社會上對個人評價是否貶損作為判斷之依據，苟其行為足
    以使他人在社會上之評價受到貶損，不論其為故意或過失，
    均可構成侵權行為，有最高法院90年台上字第646 號判例要
    旨可資參照。查原告主張被告丙○○於附表一、二所示時間
    ，在其住處上網後，分別於其個人及原告所申請且為不特定
    人得共見共聞之無名小站網路部落格網誌上為附表一、附表
    二所示之留言，散佈上開足以侵害原告名譽文字之行為，為
    被告所不爭執，且有台灣板橋地方法院檢察署檢察官98年度
    偵字第12929 號簡易判決處刑書、本院98年度簡字第4412號
    刑事簡易判決附卷可稽，堪信為真實。基此，被告丙○○係
    故意於前揭時地利用電腦及網路等媒介不法侵害原告之名譽
    ，使原告在社會上之評價受到貶損應堪認定，依法自應對原
    告負侵權行為損害負賠償責任。又被告丙○○係78年3 月16
    日生，有其年籍資料在卷可稽，是其於為前開侵權行為時，
    未滿20歲，故原告依民法187 條第1 項前段規定：「無行為
    能力人或限制行為能力人，不法侵害他人之權利者，以行為
    時有識別能力為限，與其法定代理人連帶負損害賠償責任。
    」，請求丙○○之法定代理人即被告甲○○、乙○○亦應與
    丙○○負連帶賠償之責，即屬有據。
四、按名譽被侵害者，關於非財產上之損害，加害人雖亦負賠償
    責任，但以相當之金額為限，民法第195 條第1 項定有明文
    ，所謂相當，自應以實際加害情形與其名譽影響是否重大，
    及被害者之身分地位與加害人經濟狀況等關係定之。而慰撫
    金之賠償須以人格權遭遇侵害，使精神上受有痛苦為必要，
    其核給之標準固與財產上損害之計算不同，然非不可斟酌雙
    方身分資力與加害程度，及其他各種情形核定相當之數額，
    有最高法院47年台上字第1221號及51年台上字第223 號判例
    要旨可資參照。本件被告丙○○前開於網路所刊登之留言文
    字，依一般社會通念，足以對原告之道德形象、人格評價、
    社會地位，造成負面、貶抑之評價，而毀損原告之名譽，原
    告自受有精神上損害，而得請求被告賠償相當之金額。而查
    被告以網路作為侵權行為之手段，所生損害遠大於以口語傳
    述或文字書面方式之流傳，且其散佈之文字內容低俗粗鄙，
    對原告精神上造成之傷害非淺；又原告陳稱其原就讀致理技
    術學院五專部國貿科四年級，因丙○○前開侵權行為而休學
    並導致疑似患有憂鬱症，現於其母親之公司打工，每小時時
    薪100 元等語；被告丙○○則陳稱其係致理技術學院五專部
    國貿科畢業，現於某保健食品公司工作，每月薪資21,0 00
    餘元；被告甲○○則陳稱：其為家庭主婦，沒有工作，其夫
    即被告乙○○在鐵工廠上班，每月薪資約4 萬餘元等語，是
    本院審酌上開兩造之教育、經濟狀況、身分地位、本件侵權
    之方式、造成之結果、原告所受傷害之程度等一切情狀，認
    原告請求被告賠償慰藉金，於12萬元之範圍內尚稱允當，應
    予准許；逾此範圍之請求核屬過高，應予駁回。
五、綜上所述，原告基於侵權行為之法律關係請求被告連帶賠償
    12萬元，及自被告乙○○收受原告98年10月16日所提民事追
    加被告暨陳報狀繕本翌日即98年10月23日起（見本院卷第23
    頁）至清償日止按週年利率5%計算之利息，為有理由，應予
    准許；逾此範圍之請求為無理由，應予駁回。又原告聲請宣
    告假執行，經核其勝訴部分，本院所命給付金額未逾50萬元
    ，爰依職權宣告假執行；至原告敗訴部分，其假執行之聲請
    則失所附麗，應併駁回。
六、本件事證已臻明確，兩造其餘主張、陳述、所提證據，暨攻
    擊防禦方法，經審酌後，認均與本件判斷結果無影響，爰不
    一一論駁，併此敘明。
結論：本件原告之訴為一部有理由，一部無理由，依民事訴訟法
第385 條第1 項前段、第79條、第389 條第1 項第5 款，判決如
主文。
中    華    民    國    98    年    11    月    30    日
                  民事第一庭    法  官  黃信樺
以上正本係照原本作成
如對本判決上訴，須於判決送達後20日內向本院提出上訴狀
中    華    民    國    98    年    11    月    30    日
                                書記官  李佳靜
附表一（被告丙○○於其部落格之留言）
 ┌──┬───────┬──────────────────┐
 │編號│ 時間         │留言內容                            │
 ├──┼───────┼──────────────────┤
 │ 1  │97年9月7日    │「我記得有人說過"被罵破麻阿非常難聽"│
 │    │              │，但是我現在覺得非常適合這樣定位你」│
 │    │              │、「有屁眼的人都知道你們犯賤」      │
 ├──┼───────┼──────────────────┤
 │ 2  │97年10月3日   │「不認識你們的人，也說你們太犯賤」、│
 │    │              │「當了狐狸精就這樣不付任何代價的休學│
 │    │              │」                                  │
 ├──┼───────┼──────────────────┤
 │ 3  │97年10月5日   │「你最會的就是給男人操！！！炒飯好吃│
 │    │              │，你是覺得肉棒好吃吧」、「但你要不要│
 │    │              │用下面的黑洞想想，是哪一對狗男女讓我│
 │    │              │瞎了眼？」、「死破麻阿，搶人家男友」│
 │    │              │「不過你這賤貨，會覺得自己錯，那才奇│
 │    │              │怪」、「假如你今天的態度不是這樣，我│
 │    │              │們很早就會忘了你這麼淫穢的賤種」    │
 ├──┼───────┼──────────────────┤
 │ 4  │97年10月6日   │「我們為什麼要跟破麻爭吵？我們為什麼│
 │    │              │要跟破麻理論？」、「跟那種下賤的人口│
 │    │              │舌之爭」                            │
 ├──┼───────┼──────────────────┤
 │ 5  │97年11月19日  │「破麻二號你更是不要臉，你這麼常回來│
 │    │              │致理幹嘛？」、「當真你不知道全校有一│
 │    │              │半的人都知道你很破嗎？」「髒東西跟濺│
 │    │              │種，都不見為淨！！！！！！」        │
 └──┴───────┴──────────────────┘
 附表二：（被告丙○○於原告部落格之留言）
 ┌──┬───────┬──────────────────┐
 │編號│ 時間         │留言內容                            │
 ├──┼───────┼──────────────────┤
 │ 1  │97年11月19日  │「你媽媽知道你是狐狸精.. 才會難過八 │
 │    │              │...」                               │
 ├──┼───────┼──────────────────┤
 │ 2  │97年11月30日  │「洗玩澡好跟男人睡吧，別得病，還是外│
 │    │              │國病？？破」                        │
 ├──┼───────┼──────────────────┤
 │ 3  │97年12月10日  │「真是賤種，死性不改，不要再把你的狐│
 │    │              │狸味散發到各處好嗎」、「難怪有人都說│
 │    │              │你是破麻... 都這麼破了還不敢給別人知│
 │    │              │道ㄛ」                              │
 ├──┼───────┼──────────────────┤
 │ 4  │97年12月11日  │「你就是個笑話，去死吧賤貨」        │
 ├──┼───────┼──────────────────┤
 │ 5  │97年12月20日  │「你不要得病，那麼愛跟男人睡，噁」  │
 ├──┼───────┼──────────────────┤
 │ 6  │97年12月25日  │「擁有更多的被幹吧」、「妓女就妓女，│
 │    │              │少自命清高」                        │
 ├──┼───────┼──────────────────┤
 │ 7  │97年12月26日  │「你就是這麼犯賤，永遠不承認自己錯」│
 │    │              │、「只有你自己在原地打轉而已騷貨」  │
 └──┴───────┴──────────────────┘


司法院資訊處製作；財團法人民間司法改革基金會備份。
